【裁判字號】    95,台上,1082
【裁判日期】    950302
【裁判案由】    違反槍砲彈藥刀械管制條例等罪
【裁判全文】
最高法院刑事判決            九十五年度台上字第一０八二號
    上  訴  人  甲○○
                        8弄4號3樓（另案在台灣台南監獄執
                        行）
上列上訴人因違反槍砲彈藥刀械管制條例等罪案件，不服台灣高
等法院中華民國九十四年十一月九日第二審判決（九十四年度上
訴字第二八六一號，起訴案號：台灣板橋地方法院九十三年度核
退偵第四六三號），提起上訴，本院判決如下：
    主  文
上訴駁回。
    理  由
一、寄藏及出借槍彈部分：
按刑事訴訟法第三百七十七條規定：上訴於第三審法院，非以判
決違背法令為理由，不得為之。是提起第三審上訴，應以原判決
違背法令為理由，係屬法定要件，如果上訴理由書狀未依據卷內
訴訟資料，具體指摘原判決不適用何種法則或如何適用不當，或
所指摘原判決違法情事，顯與法律規定得為第三審上訴理由之違
法情形，不相適合時，均應認其上訴為違背法律上之程式，予以
駁回。本件原審經審理結果，認為上訴人甲○○未經許可寄藏及
出借槍彈部分之犯行明確，因認第一審判決就此部分，分別依想
像競合犯，從一重論處上訴人未經許可，寄藏可發射子彈具有殺
傷力之改造手槍，及未經許可，出借可發射子彈具有殺傷力之改
造手槍二罪刑，為無不合，予以維持，駁回上訴人在第二審對此
二部分之上訴，已詳敘調查、取捨證據之結果及憑以認定犯罪事
實之心證理由。並就上訴人否認犯行之供詞及其所辯各語認非可
採，予以論述。就形式上觀察，原判決要無採證認事違背經驗法
則、論理法則或理由不備等違背法令之情形。上訴人此二部分上
訴意旨略以：本件槍枝經鑑定結果，認因槍管與槍身無法固定，
依現狀不具殺傷力，其自無寄藏、出借槍彈等犯罪可言，原判決
卻以之如還原至槍枝機械性能良好，認應具殺傷力，其判斷未保
持合理性，純依擬制自由裁量，有違經驗法則；林加勢取得本件
槍枝後，即先行返回住處，其在住處內擊發並射穿天花板之槍枝
是否本件槍枝，上訴人因行動不便，且服用藥物，未能及時在場
親睹，自無從得知，原判決未鑑定其上指紋以之與上訴人比對，
徒據林加勢之供述，逕認係本件槍枝，顯有證據調查未盡與違背
論理法則之違法；原審始終未曾傳訊證人林加勢到庭，原判決卻
記載「依據林加勢到庭證述」，顯有矛盾；依原審卷內資料所示
，本件扣案槍枝竟未俟案件確定，即予銷燬，亦屬違法；上訴人
因長期施用安非他命，導致精神耗弱，上訴人之父亦於第一審到
庭證稱上訴人係於服用安非他命時，始會有反社會行為，原判決
卻以上訴人業因入監服刑逾半年而斷除施用安非他命之習慣，並
據亞東醫院之函文，認上訴人無精神耗弱或心神喪失之情事，自
屬違背法令云云。惟查鑑定僅為調查證據方法之一種，審理事實
之法院自得審酌案內一切情形，自由裁量有無以鑑定或其他適當
方法調查證據之必要。上訴人於警詢、偵查及第一審法官羈押訊
問時，已坦承在其住家樓下，將改造手槍借予林加勢先持之返家
，其因行動不便，跟隨在後，甫至林某住處樓下，即聞見子彈擊
發之聲響，證人林加勢亦供證其與上訴人住處甚近，其於住處附
近巧遇上訴人，見上訴人攜有槍枝，因好奇而借用持之返家，其
擊發子彈射穿天花板當時，上訴人正前往其住處，尚在樓梯間等
語，彼等所述借用槍彈與子彈擊發之時地及經過，適相吻合，原
判決因認林加勢持以射穿天花板之槍彈，係向上訴人借得之槍彈
，已甚明確，乃未另將槍彈送請鑑定指紋，贅為無益之調查，要
無上訴意旨所指調查責任未盡及違背經驗法則之情事。次查犯罪
事實之認定、證據之取捨及其證明力如何，乃事實審法院自由判
斷之職權，如其取捨判斷不違背經驗法則與論理法則，即不得指
為違法，而據為上訴第三審之理由。本件槍枝經內政部警政署刑
事警察局鑑定，雖認係仿ＦＮ廠半自動手槍製造之玩具手槍換裝
土造金屬槍管改造而成之手槍，因槍管與槍身無法固定，依現狀
認不具殺傷力，然上訴人於警詢自承其聞及子彈擊發之聲響後，
即奪回該槍擬拆卸彈匣，但因不知如何卸下彈匣，故將底座拆卸
，林加勢亦稱該槍尚能擊發等語，足徵該槍原並無槍管、槍身無
法固定致不能擊發之情形，乃因上訴人上開拆卸行為，始導致槍
身、槍管無法固定；而依卷附照片及林加勢與證人即其弟林加玄
所為證詞，林加勢持該槍擊發之子彈，確射穿林宅之木質天花板
，原審因以槍枝是否具殺傷力，視其在最有威力之適當距離，能
否以彈丸穿入人體皮肉層而定，扣案槍枝既可擊發子彈，且穿透
具相當厚度之木質天花板，自具相當動能，顯見前開槍枝未經上
訴人拆解前，機械性能良好，可擊發對人體具殺傷力之子彈，殊
無上訴意旨所謂依擬制方法而為臆測之違法。再查上訴人經亞東
紀念醫院鑑定其行為時之精神狀態結果，認為上訴人情緒穩定，
言語對答切題，人、時、地定向感完好，反應適中，無怪異思考
內容及行為，依其先前用藥紀錄所示，亦無精神方面疾病或理解
、控制能力明顯降低之情形，且歷次審判程序中，上訴人均言談
自然，對於事物理解及判斷能力，與常人無異，原判決因認上訴
人並無精神耗弱之情形，從形式上觀察，其採證認事並無違背法
令之情形。況心神喪失人之行為，方屬不罰，精神耗弱人之行為
，僅得減輕其刑，刑法第十九條定有明文，是否減輕，法院有自
由裁量之權限。上訴意旨指摘原判決此部分認定不當，顯非適法
之第三審上訴理由。另查原判決理由一－（一）所載「依據林加
勢到庭之證詞」，揆其意旨應係指林加勢於本件歷審審判中，曾
經到庭所為之證詞，而林加勢確曾於第一審審理時到庭作證，是
原審雖未曾傳訊林加勢，上開記載核亦與卷內訴訟資料並無不符
，自無上訴意旨所指判決理由矛盾之違背法令。至上訴意旨謂本
件案未確定，扣案槍枝竟先予銷燬一節，並未依卷證指摘原判決
有何違背法令之情事，核與法律規定得為第三審上訴理由之違法
情形，亦不相適合。依上揭說明，本件此二部分之上訴為違背法
律上之程式，應予駁回。
二、恐嚇危害安全部分：
按刑事訴訟法第三百七十六條所列各罪之案件，經第二審判決者
，不得上訴於第三審法院，為該法條所明定。本件上訴人被訴恐
嚇危害安全部分，原審係維持第一審依刑法第三百零五條第一項
論處罪刑之判決，該罪核屬刑事訴訟法第三百七十六條第一款之
案件，依上開說明，既經第二審判決，自不得上訴於第三審法院
，上訴人猶一併提起上訴，顯為法所不許，亦應予駁回。
據上論結，應依刑事訴訟法第三百九十五條前段，判決如主文。
中    華    民    國   九十五   年   三   月    二    日
                      最高法院刑事第八庭
                          審判長法官  張  淳  淙
                                法官  張  春  福
                                法官  呂  丹  玉
                                法官  洪  昌  宏
                                法官  蔡  彩  貞
      本件正本證明與原本無異
                                      書  記  官
中    華    民    國  九十五  年    三    月    十    日
                                                  Ｍ


司法院資訊處製作；財團法人民間司法改革基金會備份。
